【裁判字號】    95,訴,903
【裁判日期】    950921
【裁判案由】    強盜等
【裁判全文】
灣桃園地方法院刑事判決               95年度訴字第903號
公  訴  人  台灣桃園地方法院檢察署檢察官
被      告  甲○○
            戊○○
                    （現在台灣台北戒治所執行中）
指定辯護人  本院公設辯護人  丙○○
上列被告等因強盜等案件，經檢察官提起公訴（94年度偵字第
13706 號），本院判決如下：
    主  文
甲○○結夥三人以上，於夜間侵入住宅竊盜，處有期徒刑拾月。
戊○○結夥三人以上，於夜間侵入住宅竊盜，累犯，處有期徒刑
壹年。
    事  實
一、戊○○前因竊盜、詐欺案件，經本院以88年度少連易字第65
    號判決分別判處有期徒刑1 年、有期徒刑3 月，應執行有期
    徒刑1 年2 月確定，甫於民國90年1 月30日縮刑期滿執行完
    畢（構成累犯）。卻未悔改，與甲○○及某真實姓名、年籍
    不詳綽號「蛋頭」之成年男子等三人，於94年2 月4 日凌晨
    某時，由戊○○駕駛其所有之車號9D-2886 號黑色休旅車搭
    載甲○○、「蛋頭」同至桃園縣觀音鄉上大村11鄰附近甲○○之友人「小華」家中聊天喝茶，迄同日凌晨五時許，三人
    乃步行離去至其停車處，行經桃園縣觀音鄉上大村11鄰上大
    89之21號乙○○住處，見該住處一樓車庫之鐵捲門半開，認
    有機可乘，三人乃起意行竊，即共同基於意圖為自己不法所
    有之犯意聯絡，即推由綽號「蛋頭」之成年男子在外把風，
    戊○○、甲○○二人則侵入該住宅內（侵入住宅部分未據告
    訴），竊取高爾夫球具二組、休旅車頂蓬，並將之擺置於上
    開車輛內而得手後，於戊○○、甲○○欲續以侵入行竊之際
    ，適逢乙○○與其友人呂曉琪、丁○○自外返家，在外把風
    之「蛋頭」見狀乃疾呼：有人來了！戊○○、甲○○旋即自
    上開車庫步出，乙○○、呂曉琪及丁○○見狀遂自後緊隨戊○○、甲○○及「蛋頭」大聲質問渠等為何到此處，甲○○
    、戊○○及「蛋頭」三人則匆忙上車欲逃離，至此，乙○○
    、呂曉琪及丁○○遂急呼：有小偷，趕快叫警察等語，並對
    甲○○、戊○○及「蛋頭」大喊：不要走等語，嗣戊○○、
    甲○○及「蛋頭」進入上開停放於巷口之休旅車內，即由戊○○駕駛該車，搭載甲○○及「蛋頭」（二人均坐於副駕駛
    座上），三人準備逃逸時，丁○○乃站於該自小客車的右前
    側，欲攔阻渠等駕車離去，戊○○於駕車離去之際不慎以其
    所駕駛車輛之右前方後視鏡擦撞丁○○腹部（些微擦傷，未
    驗傷，過失傷害部分未經告訴及起訴）。嗣經乙○○記下車
    號並報警處理而循線查獲。
二、案經桃園縣政府警察局移送台灣桃園地方法院檢察署檢察官
    偵查起訴。
    理  由
一、訊據被告甲○○對於上開犯行於檢察官偵訊及本院審理時坦
    承不諱，被告戊○○對於上開犯行除否認有駕車迴轉及擦撞
    丁○○，並辯稱：伊當時車頭停放位置係向民族路方向，伊
    逃離時係直接直行云云外，其餘均於警詢、檢察官偵訊及本
    院審理時坦承不諱。而被告戊○○、甲○○坦承不諱之部分
    ，核與證人乙○○於警詢、呂曉琪於警詢、檢察官偵訊時及
    丁○○於檢察官偵訊、本院審理時所證情節相符，且經本院
    以證人身份詰問被告甲○○無訛，並有承辦員警江偉誠提出
    之現場圖一張、現場照片9 張及現場照片15張、證人丁○○
    於偵訊時繪製之現場圖一張、94年日出日沒時刻表一張在卷
    可稽，足認被告戊○○、甲○○此部分自白與事實相符，堪
    可採信。是被告戊○○、甲○○確有於上開時地夥同「蛋頭
    」三人共同於夜間侵入住宅竊盜得手等事實，已可認定。又
    查，案發現場被告戊○○所駕駛之上開車輛，原停放之車頭
    方向係朝向大湖路方向，被告戊○○於駕車逃離時，證人丁○○站立於該車輛右前方（靠路邊）之處欲攔阻被告等人逃
    逸之際遭該車輛右前方後視鏡擦撞腹部，嗣被告戊○○乃駕
    車迴轉往民族路方向逃逸等情，業據證人丁○○於本院審理
    時證述明確（見本院95年7 月31日審理筆錄），且證人丁○○與被告二人素不相識，本件又僅係友人物品遭竊，所受傷
    勢亦屬輕微擦傷，斷無虛構事實之可能，足堪採信。被告戊○○雖辯以前詞，然查被告戊○○、甲○○均稱原先行向係
    自民族路往大湖路方向，而稽之卷附現場照片，該處沿路停
    車位置頗多，路面寬廣，當時又適逢凌晨，道路車輛鮮少，
    並無被告甲○○所稱當地車位不好停云云之情，是被告戊○○辯稱係預先迴轉將車輛逆向放置之情已與一般生活經驗將
    車輛沿行進方向順向停放之常情有悖；又經本院以證人地位
    傳訊被告甲○○並與被告戊○○進行隔離訊問（見本院95年
    6 月22日審理筆錄），經核二人就車輛停放之位置（二人當
    庭所繪製及描述之位置不同）、何人指示講車頭如此擺放（
    戊○○稱係自己決定如此停車，甲○○則稱係伊指示戊○○
    所為）、車輛如此停放之理由（戊○○稱不知道為何如此停
    放，甲○○則稱有告知戊○○要如此停放，否則車尾會跑出
    來）所述已有不符，況據被告甲○○所述車輛停放位置：駕
    駛座一邊靠牆壁，副駕駛座是靠馬路，車尾巴後方也是牆壁
    云云，而被告戊○○又稱上開車輛後方係「後掀式」，所竊
    取之休旅車頂棚係放在後車廂云云，則依此該車輛停放位置
    後方既係牆壁，且被告甲○○又稱係因害怕車輛任意停放會
    被撞到等情，則該車應係緊鄰牆壁停放，被告戊○○如何能
    掀開該車之後車廂再將竊得之休旅車頂棚放入？是被告戊○○、甲○○所辯不足採信。
二、按刑法第329 條準強盜罪之成立，必須以行為人為脫免逮捕
    、防護贓物，有當場施強暴、脅迫之行為始足當之，而所謂
    強暴、脅迫手段，必須限於行為人有意直接或間接對「人」
    之身體施以暴力或惡害通知，亦即需有施暴行於人之主觀意
    思及客觀積極行為始足當之，最高法院30年上字第3023號判
    例、82年度台上字第3842號判決、85年度台上字第1859號判
    決意旨可供參酌，易言之，所謂強暴、脅迫仍須以一定形式
    之暴力行為為必要，倘僅係消極逃離、迴避之行為，並無積
    極攻擊行為，尚不得率以準強盜罪論處。經查，證人丁○○
    固於檢察官偵訊時指稱：現場路很寬，並沒有其他車子，如
    果要逃走，還有其他路可以走，我認為他（戊○○）是要嚇
    嚇我們、當時我有去追他，他就故意繞過來撞我們等語；證
    人呂曉琪證稱：（車子有無撞你？）有朝我這邊撞過來，但
    是乙○○將我拉開，所以是撞到丁○○等語；於證人丁○○
    於本院審理時證稱：因為我們在外面大叫小偷，他覺得不爽
    ，有對我們嗆聲，內容是什麼，時間久了不記得，但我覺得
    他是故意撞我的等語。然查，由證人丁○○於檢察官偵訊時
    所繪製之現場圖以觀，雖陳以伊當時人站在馬路中央（黃線
    上）而被告戊○○有加速迴轉蓄意嚇伊之情，惟證人丁○○
    於本院審理經詰問後證稱：伊係站立於路邊時遭擦撞等語，
    復參諸證人呂曉琪於檢察官偵訊時所為上開陳述（顯示擦撞
    發生之時點，應係證人丁○○、乙○○、呂曉琪站立車輛之
    同一側），則證人丁○○於本院證述核與證人呂曉琪上開陳
    述相符應較為可採；亦即擦撞發生之時點，證人丁○○等三
    人應係一同併立於戊○○所駕駛車輛之右前側位置（即證人
    丁○○上開所繪製現場圖渠三人併排站立之位置），證人丁○○係於被告戊○○駕駛該車向前行進時、尚未迴轉前遭擦
    撞之事實，應可認定。再稽之證人丁○○所繪上開現場圖顯
    示，證人丁○○嗣又自路邊移動至路中（即黃線上），是續
    應再審酌者為：究係證人丁○○先移動至路中後，被告戊○○見狀故意駕車迴轉以脅迫證人丁○○？抑或證人丁○○見
    被告戊○○等人欲駕車逃逸乃擋立於車前，並依車輛行進方
    向跟隨追逐，而被告戊○○為閃避證人丁○○之阻攔始駕車
    迴轉？查被告戊○○所駕駛者為登記其所有之車輛，有車籍
    作業系統查詢認可資料一份在卷可稽，而該車輛於被告等人
    行竊當時亦無將車牌隱飾之情形（此亦可顯示被告等人本件
    竊行係臨時起意所為，詳見後述），則衡情被告戊○○於竊
    行恐遭發覺之際，理應急欲離開現場以防止證人等記下其車
    牌號碼於日後循線查緝，實毋須迴轉以嚇唬證人等再逃逸徒
    增停留現場之時間，況證人丁○○亦證稱：伊當時有去追他
    等語，是應以後者之情形（即被告戊○○迴轉實係欲閃躲證
    人丁○○之追逐）與事證較為相符而可信。從而，被告戊○○於行竊遭發覺後，駕駛上開車輛欲逃離現場，先係往前方
    直行，而其車輛之右前側後視鏡擦撞及證人丁○○，嗣證人
    丁○○又循被告戊○○車輛行近方向擋立追逐，被告戊○○
    乃駕駛車輛迴轉逃逸之事實，應可認定。另應審究者為，被
    告戊○○於逃逸之際駕駛上開車輛發生擦撞證人丁○○之情
    形，被告戊○○是否係有施暴行於證人丁○○之主觀意思及
    客觀積極行為始足當之。是以，承前所述，被告戊○○所駕
    駛車輛登記於其名下，又未有掩飾車牌之行為，被告戊○○
    於當下應係急欲離開現場，緊張匆忙，且參以證人丁○○追
    逐被告戊○○車輛之情，倘若被告戊○○果欲以駕駛車輛方
    式積極施以暴行而任意衝撞，證人丁○○應非僅係遭後照鏡
    擦撞而致些微擦傷，是足見證人丁○○所受擦傷，實係被告
    戊○○於逃逸之際，駕車疏於注意所致，僅係亦在脫逃所為
    之消極逃脫行為，並非積極對人之身體施加暴行之攻擊、恐
    嚇之舉，核與強暴、脅迫之要件，尚屬有間，參諸前揭說明
    意旨，自與準強盜罪所定「當場施以強暴、脅迫」之要件不
    合。
三、核被告戊○○、甲○○之所為均係犯刑法第321 條第1 項第
    1 款、第4 款之結夥三人以上、於夜間侵入住宅竊盜罪。公
    訴意旨認被告戊○○係犯刑法第330 條第1 項之加重準強盜
    罪，起訴法條容有未洽，惟竊盜與準強盜罪之罪質雖有不同
    ，然其基本社會事實即竊盜基本事實仍屬相同，自應由本院
    於社會基本事實同一範圍內變更起訴之法條。又被告戊○○
    、甲○○與「蛋頭」三人間，就上開犯行，有犯意聯絡與行
    為分擔，亦均具有責任能力，為共同正犯。又被告戊○○曾
    經前揭所載之有期徒刑之執行完畢等情，有臺灣高等法院被
    告前案紀錄表在卷可稽，被告戊○○於前揭有期徒刑執行完
    畢後5 年內再犯本件，為累犯，應依法加重其刑（按被告戊○○於本件犯行後，刑法第28條、第47條關於共犯、累犯之
    規定雖於95年7 月1 日修正施行，惟不論依新舊法之規定，
    被告戊○○均構成共同正犯及累犯，是適用行為時之法律對
    於被告戊○○並無不利，爰依修正後刑法第2 條第1 項前段
    規定適用行為時之法律）。爰分別審酌被告戊○○、甲○○
    均年輕力盛，不思以正當方法賺取所需，且侵入民宅竊盜，
    對他人居家安寧及人身安全危險性甚高，甚者，被告戊○○
    於本件竊盜後，因遭被害人等發現而力圖逃逸，所為雖與準
    強盜之要件有間，惟對被害人等之精神造成莫大危害，及其
    等犯罪手段、犯罪時所受之刺激、生活狀況、智識程度等一
    切情狀，各量處如主文所示之刑，以示警懲。
四、又被告甲○○雖於本件竊盜前之93年11月下旬至同年12月2
    日間某時，於桃園地區另犯下竊盜自小客車案件，經本院於
    94年12月6 日以94年度易緝字第125 號判處有期徒刑6 月，
    有該案判決書附卷可憑（該案並於95年1 月2 日確定）；被
    告戊○○則係於93年9 月21日起迄至95年5 月間，連續於桃
    園等地犯下多起竊盜案件，經本院於95年6 月28日以95年度
    易字第682 號判處有期徒刑2 年，亦有該案判決書在卷可稽
    。然本件犯行，被告戊○○、甲○○均自始供稱本係至友人
    「小華」家聊天泡茶，因見被害人住處門戶未閉，三人始臨
    時起意行竊，且由被告戊○○駕駛登記自身名下之車輛至該
    處，又未有掩飾車牌之行為，顯然被告等人至該處之初並無
    行竊之犯意，是顯難認被告戊○○、甲○○於為本件竊盜犯
    行時已經基於一個預定之犯罪計劃，連續為本件及其等各自
    之另案所有竊盜犯行，亦即難認被告戊○○、甲○○本件竊
    盜犯行與其等各自另案竊盜犯行間主觀上有何概括之犯意可
    言。是其等為本件竊盜犯行，應屬各別、臨時之犯意，難認
    本件被告戊○○、甲○○竊盜犯行為前案判決之既判力效力
    所及，本院自得就本件被告犯行為審理判決，附此敘明。
五、據上論斷，應依刑事訴訟法第299 條第1 項前段、第300 條
    ，修正後刑法第2 條第1 項前段，刑法第321 條第1 項第1
    款、第4 款，修正前刑法第28條、第47條，判決如主文。
本案經檢察官鄭東峰到庭執行職務。
中      華      民      國   95   年    9    月   21  日
                        臺灣桃園地方法院刑事第十二庭
                                審判長法  官  游  紅  桃
                                      法  官  江  俊  彥
                                      法  官  陳  雪  玉
以上正本證明與原本無異。
如不服本判決，應於判決送達後10日內向本院提出上訴狀（應附
繕本），上訴於臺灣高等法院。
                                      書記官  戴  育  萍
中    華    民    國    95    年    9     月    21    日
附錄本判決論罪科刑依據之法條：
中華民國刑法第321條
（加重竊盜罪）
犯竊盜罪而有左列情形之一者，處 6 月以上、 5 年以下有期徒
刑：
一  於夜間侵入住宅或有人居住之建築物、船艦或隱匿其內而犯
    之者。
二  毀越門扇、牆垣或其他安全設備而犯之者。
三  攜帶兇器而犯之者。
四  結夥三人以上而犯之者。
五  乘火災、水災或其他災害之際而犯之者。
六  在車站或埠頭而犯之者。
前項之未遂犯罰之。


司法院資訊處製作；財團法人民間司法改革基金會備份。
